臺灣高等法院刑事判決
110年度上易字第1180號
上　訴　人　
即　被　告　張國偉　
　　　　　　　　　　
　　　　　　　　　　
                        
　　　　　　　　
上列上訴人即被告因竊盜等案件，不服臺灣桃園地方法院110年
度易緝字第10號，中華民國110年4月23日第一審判決（起訴案號
：臺灣桃園地方檢察署109年度偵字第14940、17367號），提起
上訴，本院判決如下：
    主  文
原判決撤銷。
張國偉無罪。
    理  由
一、公訴意旨略以：上訴人即被告張國偉（下稱被告）、林維德
    與真實姓名年籍不詳綽號「龍馬」、「幾米」之男子共同意
    圖為自己不法之所有，基於竊盜及毀損之犯意聯絡，在桃園
    市○○區○○路00巷被告住處，由被告提議行竊，並約定由被告
    以駕駛不詳方式取得之懸掛車牌號碼0000-00號車牌（為張
    帛鴻所有，於民國109年5月1日凌晨0時26分許，在桃園市平
    鎮區東豐路與三興路310巷旁長安橋路邊遭竊）之引擎號碼0
    000000000號自用小客車（為陳永河所有，原懸掛車牌號碼
    為0000-00號，於109年4月26日中午12時30分許，在苗栗縣○
    ○鎮○○街000號遭竊，下稱甲車）搭載到欲行竊地點並把風，
    再由林維德、「龍馬」及「幾米」下車行竊，至竊盜所得則
    均分，渠等議定後，旋即於附表所示時間、地點，以上開分
    工模式，為附表所示之竊盜及毀損犯行。嗣呂理成、張德寶
    、蘇智昶、陳慶壎及湯高麟察覺遭竊，報警並調閱監視錄影
    畫面，另將採自甲車內副駕駛座底下保特瓶、菸蒂送檢驗，
    經輸入內政部警政署刑事警察局去氧核糖核酸資料庫比對結
    果，分別與林維德、被告之DAN-STR型別相符，始循線查悉
    。因認被告就附表編號1、2部分，均係涉犯刑法第321條第1
    項第3款、第4款之加重竊盜罪嫌及刑法第354條之毀損罪嫌
    ；就附表編號3部分，係涉犯刑法第321條第1項第2款、第3
    款、第4款之加重竊盜罪嫌及刑法第354條之毀損罪嫌；就附
    表編號4部分，則係涉犯刑法第321條第1項第3款、第4款之
    加重竊盜罪嫌。　
二、按犯罪事實應依證據認定之，無證據不得認定犯罪事實；不
    能證明被告犯罪者，應諭知無罪之判決，刑事訴訟法第154
    條第2項、第301條第1項分別定有明文。又認定犯罪事實所
    憑之證據，雖不以直接證據為限，間接證據亦包括在內，然
    無論直接證據或間接證據，其為訴訟上之證明，均須於通常
    一般人均不致有所懷疑，而得確信其為真實之程度者，始得
    據為有罪之認定，倘其證明尚未達到此一程度，而有合理之
    懷疑存在時，即難遽採為不利被告之認定。再依刑事訴訟法
    第161條第1項規定「檢察官就被告犯罪事實，應負舉證責任
    ，並指出證明之方法」，因此，檢察官對於起訴之犯罪事實
    ，應負提出證據及說服之實質舉證責任。倘其所提出之證據
    ，不足為被告有罪之積極證明，或其指出證明之方法，無從
    說服法院以形成被告有罪之心證，基於無罪推定之原則，自
    應為被告無罪判決之諭知。
三、公訴意旨認被告涉犯上開加重竊盜等罪嫌，無非係以被告之
    供述、同案被告林維德之供述，告訴人呂理成、張德寶、蘇
    智昶、陳慶壎、湯高麟之證言，暨證人莊喬安、彭依雯、陳
    永河之證言，與桃園市政府警察局中壢分局中壢派出所贓物
    認領保管單、失車案件基本資料詳細畫面報表、監視錄影翻
    拍畫面、內政部警政署刑事警察局109年5月19日刑紋字第10
    90052090號鑑定書、內政部警政署刑事警察局109年7月7日
    刑生字第1090048876號鑑定書、桃園市政府警察局中壢分局
    現場勘察報告等件，為其主要論據。訊據被告堅詞否認上開
    犯行，辯稱：伊並未參與本件各次竊盜犯行，亦未開車搭載
    林維德、「龍馬」、「幾米」等前往如附表所示之失竊地點
    等語。
四、經查：
　㈠告訴人呂理成於警詢、偵訊時證稱：109年5月1日凌晨4時22
    分許，伊設置在桃園市○○區○○路00號之夾娃娃機店內兌幣機
    台內現金被偷，當時有3名嫌犯開銀色休旅車停在門口，2人
    下車，1人留在車上，下車的人有戴口罩和安全帽，其中1人
    拿充電式手提砂輪機破壞兌幣機鎖頭，另1人拿黑色袋子將
    零錢及兌幣機台裝入，於凌晨4時23分許離開，共計損失約7
    萬餘元等語（偵字第14940號卷第88至89、288頁），並有監
    視錄影畫面翻拍照片在卷可佐（偵字第14940號卷第93至101
    頁）。又告訴人張德寶於警詢、偵訊時證稱：109年5月1日
    凌晨4時32分許，伊放置在桃園市中壢區新興路出租套房門
    口之投幣式洗衣機的零錢箱被破壞偷竊，是由2名男子攜帶
    手提砂輪機破壞投幣機的鎖頭，將零錢箱內的現金偷走，損
    失大約2500元等語（偵字第14940號卷第114至115、288至28
    9頁），並有監視錄影畫面翻拍照片在卷可佐（偵字第14940
    號卷第119至131頁）。其次，告訴人蘇智昶、陳慶壎於警詢
    、偵訊時證稱：109年5月1日凌晨4時52分許，由蘇智昶承租
    設置在桃園市○○區○○○路0段000巷00號的夾娃娃機店倉庫內
    之物品遭竊，陳慶壎是該店臺主，竊嫌破壞倉庫門把及門鎖
    被撬開，損失之商品價值約2萬元，竊嫌有2個人，都戴著鴨
    舌帽，其中1人有戴黑色粗框眼鏡等語（偵字第14940號卷第
    133至136、289頁），並有監視錄影畫面翻拍照片在卷可佐
    （偵字第14940號卷第137至149頁）。此外，告訴人湯高麟
    於警詢時證稱，109年5月3日凌晨5時06分許，伊在桃園市○○
    區○○路000之0號之夾娃娃機店被破壞偷竊，是由2名男子攜
    帶手提砂輪機破壞點鈔機的鎖頭，再撬開門板，直接竊取紙
    鈔夾、零錢籃內的現金及公仔，偷走現金大約4萬元及4個公
    仔等語（偵字第14940號卷第151至152頁），復有監視錄影
    畫面翻拍照片在卷可佐（偵字第14940號卷第153至166頁）
    。由上開告訴人所述，僅能證明彼等遭竊之事實，至於109
    年5月1日凌晨4時22分至23分之監視錄影畫面，僅可見該銀
    色休旅車之車號為0000-00，而下車行竊者為2名男子，均穿
    著黑色外套；同日凌晨4時32分之監視錄影畫面，亦僅可見
    上開車號之銀色休旅車停放在上址外，有2名男子黑色外套
    之男子下手行竊；同日凌晨4時52分許之監視錄影畫面，則
    可見上開車號之銀色休旅車停放在失竊之夾娃娃機店門口，
    2名竊嫌穿著黑色外套自該車下車，並取走數袋商品，得手
    後車逃逸；而109年5月3日凌晨5時06分許之監視錄影畫面，
    亦僅可見上開車號之銀色休旅車出現在該店門前，2名身穿
    黑衣、頭戴鴨舌帽男子穿著黑色上衣，均無從據以證明上開
    告訴人上開所指之竊盜者即是被告。
　㈡證人即同案被告林維德於偵訊時坦承上開各次竊盜犯行，並
    供稱：伊是與「龍馬」一同下車行竊，懸掛車號0000-00車
    牌之車輛，是由「阿偉」開車，用砂輪機破壞鎖頭，竊取現
    金、倉庫內物品等，是「阿偉」提議要竊盜等語（偵字第14
    940號卷第228至230頁），然就檢察官問及：「阿偉的本名
    ？」時，同案被告林維德係答稱：「我跟他沒有很熟，我知
    道他住哪邊，但詳細地址不清楚」等語（偵字第14940號卷
    第229至230頁），已難以同案被告林維德上開說法，認定該
    「阿偉」即是本案被告。況林維德於109年5月28日偵訊時附
    和莊喬安之說法，改稱：與伊一同竊盜的另外2名男子是張
    國偉和「龍馬」，伊不認識「龍馬」，他是和張國偉住在一
    起的，5月1日共行竊3次，參與的人有伊、張國偉和「龍馬
    」，5月3日參與行竊的還多一位張國偉的朋友「幾米」，都
    是張國偉負責開車，伊坐副駕駛座，5月1日是「龍馬」坐在
    後座，5月3日則是「幾米」、「龍馬」一同坐在後座，彼等
    約定好由張國偉開車並負責把風，其他的人下車行竊等語（
    偵字第14940號卷第277至278頁）。惟同案被告林維德於原
    審以證人身分作證時稱：5月1日3次竊盜，是伊與「龍馬」
    、「幾米」還有「東東」一起去，之前在偵訊時說張國偉有
    去部分是不實在的，伊是因為與張國偉與伊女友搞在一起而
    有仇隙，所以才會說張國偉有參與，伊現在覺得對張國偉不
    好意思，加上莊喬安在伊禁見時跑掉了，沒有必要再對此事
    耿耿於懷，實際上是「東東」負責開車，伊與「龍馬」、「
    幾米」下車行竊等語（原審易緝卷第53至54頁），前後陳述
    已有明顯差異，益見林維德證言之可信度實有疑問，不足據
    為不利於被告之認定。
　㈢雖證人即林維德之女友莊喬安於109年5月5日內勤檢察官偵訊
    時證稱，伊問林維德，林維德告訴伊有去偷東西，和林維德
    一起去偷的是張國偉（即本案被告），綽號「阿偉」，伊有
    看過他，其他和林維德一起偷東西的人，伊認不出來等語（
    偵字第14940號卷第232至233頁），然證人莊喬安於同日警
    詢時係稱：不知道林維德涉嫌竊盜案，因其曾在林維德住處
    看到很多鐵盒子，有問林維德是怎麼來的，林維德一開始說
    是「阿偉」給他的，後來有帶伊到龍潭「阿偉」住的地方，
    伊感覺那是他們偷來的，林維德表示沒有下次了；伊知道林
    維德到「阿偉」龍潭的住處是要集合犯案，但伊不是每次都
    有跟過去，有去的時候會看到林維德他們帶大量零錢回來，
    有看過2次，一次是4月初，第2次是在幾天前，詳細時間記
    不起來，第1次是哪些人一起犯案，伊沒有印象，第2次是林
    維德、「幾米」、張國偉和另一名住在張國偉住處的男子，
    伊沒有聽過「龍馬」這個綽號，伊無法從監視錄影畫面中分
    辨出林維德、張國偉和「幾米」，他們的衣著和伊看到他們
    當天出門時的衣著不同等語（偵字第17367號卷第72至73、7
    6至77頁）。證人莊喬安於本案發生當時是同案被告林維德
    之女友，所得悉有關林維德竊盜之事，無非係經林維德告知
    而來，並未親身見聞本案林維德各次行竊之過程、及與何人
    一同行竊等情，而依莊喬安所述，其所見林維德與被告、「
    幾米」及另名男子一起出門時之服裝，與監視錄影畫面中之
    竊嫌不同，而莊喬安為林維德女友，竟無法辨識監視錄影畫
    面中何者為林維德，足見莊喬安所述看到林維德與其他3人
    外出犯案之說法，顯非可信，自無從以莊喬安上開證言，補
    強佐證同案被告林維德前於偵訊時所為不利於被告陳述之真
    實性。
　㈣再者，上開監視錄影畫面中所見之車號0000-00號銀色休旅車
    ，其中0000-00號車牌係於109年5月1日凌晨0時26分許，在
    桃園市平鎮區東豐路與三興街310巷口旁長安橋路邊失竊，
    此有失車案件基本資料詳細畫面報表在卷可憑（偵字第1494
    0號卷第85頁）。而該銀色自用小客車車號為0000-00，係陳
    永河所有，該車於109年4月26日12時30分許在苗栗縣○○鎮○○
    街000號前失竊一情，亦經證人陳永河於警詢時陳述明確（
    偵字第14940號卷第77至79頁）。依證人即被告女友彭依雯
    於警詢時所述，被告平時代步車輛為馬自達轎車，伊並未見
    過被告駕駛懸掛0000-00號車牌之車輛（偵字第17367號卷第
    96頁），已無從認定被告有何管領使用上開懸掛0000-00號
    車牌之銀色休旅車之情。雖證人即同案被告林維德於警詢時
    則供稱：伊帶同警方至桃園市龍潭區成功路377巷斜對面、
    武漢國中後門，尋獲上開未懸掛車牌之銀色自用小客車，該
    車是「阿偉」開過去的，當時伊開伊的車去接「阿偉」離開
    ，伊與「阿偉」於5月1日一起去犯案，犯案完就隨意棄置等
    語（偵字第17367號卷第47頁），然本案林維德所為上開4次
    竊盜犯行，除於109年5月1日所為3次竊盜犯行外，另於109
    年5月3日清晨5時06分許之竊盜犯行，現場監視錄影畫面亦
    可見竊嫌是駕駛上開懸掛0000-00號車牌之銀色車輛逃離現
    場（偵字第17367號卷第201頁），可見同案被告林維德供稱
    於5月1日與「阿偉」犯案後，即由「阿偉」將車輛棄至在武
    漢國中後門之說法，並非可信，不足據為不利於被告之認定
    。
　㈤此外，上開銀色車輛為警尋獲後，經警在駕駛座車門框外側
    （證物編號2、3），以及放置在後車廂之遮陽板上（證物編
    號4），共計採得指紋3枚，另於副駕駛座腳踏墊處扣得保特
    瓶1個，內有煙蒂2件（證物編號A-1、A-2），此有桃園市政
    府警察局中壢分局現場勘察採證紀錄表、現場勘察照片在卷
    可憑（偵字第17367號卷第297至299、305、310、312、320
    頁）。又上開編號A-1、A-2之煙蒂及編號2、3之指紋，經送
    內政部警政署刑事警察局鑑定結果，編號A-1、A-2之煙蒂檢
    出男性DNA-STR型別，經輸入該局去氧核醣核酸資料庫比對
    結果，發現分別與林維德、被告檔存之型別相符，而編號2
    、3、4之指紋，則與該局檔存之被告指紋卡左食指、左中指
    、右拇指指紋相符等情，固有卷附內政部警政署刑事警察局
    109年7月7日刑生字第1090048876號鑑定書、109年5月19日
    刑紋字第1090052090號鑑定書足憑（偵字第17367號卷第255
    至259、291至293頁）。然以編號A-1、A-2之煙蒂係放置在
    保特瓶內，且保特瓶是在副駕駛座位之腳踏墊處扣得，已無
    法據此佐證同案被告林維德指述由被告開車一情之真實性；
    至編號2、3之指紋，雖係在該車駕駛座旁之車門框外側採得
    ，而編號4之指紋則係在後座遮陽板處採得，然該車駕駛座
    未經採得指紋，方向盤、手煞車、排檔桿之移轉棉棒，亦均
    未驗得與被告相符之DNA-STR型別，此觀之上開鑑定書及現
    場勘察採證紀錄表所載即明，倘被告係因駕駛該車而在車門
    外框處留下指紋，何以車內未有其他生物跡證？況該車自10
    9年4月26日即已失竊，至109年5月1日始作為本案竊盜之交
    通工具使用，亦不能排除被告係在本案發生之前與該車輛有
    所接觸，是上開編號2、3、4之指紋與被告相符，亦不能率
    予推論被告參與本案竊盜犯行。
五、綜上，本案告訴人及監視錄影畫面，僅能證實彼等被竊之情
    節，而證人即同案被告林維德之說法，前後不一，且證人莊
    喬安之說法亦非可信，無從補強佐證同案被告林維德所為不
    利於被告之供述之可信性，且本案之指紋、煙蒂檢體雖經鑑
    定與被告相符，然亦無法證明被告有駕駛上開銀色車輛之情
    ，遑論該車係於本案發生前5日即已失竊，無從以車輛採得
    被告之跡證，即認被告參與本案竊盜犯行。是依檢察官所舉
    證據，不足以說服本院得被告有罪之確信，復查無其他積極
    證據足認被告涉犯本件各次如附表所示之加重竊盜等犯行，
    既然不能證明被告犯罪，自應諭知被告無罪之判決。
六、撤銷改判之理由：
    原審以被告犯罪事證明確而予論罪科刑，固非無見。惟按被
    告未經審判證明有罪確定前，推定其為無罪，刑事訴訟法第
    154條第1項定有明文，此即所謂之「無罪推定原則」。其主
    要內涵，無非要求負責國家刑罰權追訴之檢察官，擔負證明
    被告犯罪之責任，倘其所提出之證據，不足為被告有罪之積
    極證明，或其指出證明之方法，無法說服法院形成被告有罪
    之心證，縱使被告之辯解疑點重重，法院仍應予被告無罪之
    諭知（最高法院102年度台上字第3128號判決見解參照），
    原審逕憑同案被告林維德前後不一之供述，佐以證人莊喬安
    之證言，並以被告之辯解不可採信，即為被告有罪之認定，
    尚嫌速斷。被告上訴意旨執此指摘原判決不當，為有理由，
    自應由本院予以撤銷改判，諭知被告無罪之判決。　　
據上論斷，應依刑事訴訟法第369條第1項前段、第364條、第301
條第1項前段，判決如主文。
本案經檢察官楊石宇提起公訴，被告上訴，經檢察官郭靜文到庭
執行職務。
中　　華　　民　　國　　111 　年　　1 　　月　　11　　日
                  刑事第二十二庭審判長法　官  王美玲
                                      法　官  陳銘壎
                                      法　官  汪怡君
以上正本證明與原本無異。
不得上訴。
                                      書記官  高妤瑄
中　　華　　民　　國　　111 　年　　1 　　月　　11　　日
　　　　　　　　
附表：
編號 行竊時、地 行為人 受害人 行竊方式 竊盜所得 1 109年5月1日凌晨4時22分許/桃園市○○區○○路00號娃娃機店  林維德  張國偉 「龍馬」 呂理成 由「龍馬」以林維德所有之砂輪機切割置放店門口兌幣機1台及置放店內之兌幣機1台之鎖頭，林維德持鐵撬撬開兌幣機鐵板，並取走機台內之置放硬幣之錢盒 7萬元 /由3人均分 2 109年5月1日凌晨4時32分許/桃園市○○區○○路00號0樓自助洗衣店  張德寶 由「龍馬」以林維德所有之砂輪機切割置放店內之2台投幣機鎖頭，林維德持鐵撬撬開機台鐵板，並取走其中1台機台內之硬幣 2,500元 /由3人均分 3 109年5月1日凌晨4時52分許/桃園市○○區○○○路0段000巷00號「至尊夾寶殿」  蘇智昶 陳慶壎  由林維德持所有之鐵撬及張國偉所有之管鉗破壞該處2間倉庫之喇叭鎖，竊取蘇智昶所放置之價值2萬元海賊王正版公仔、3C藍芽喇叭、3C藍芽耳機、快充充電線，及陳慶壎所有放置在該處之價值1萬4,000元大娃娃1袋、小娃娃1袋、香水1袋、3C產品2袋 張國偉變賣後所得5000元，由張國偉全數取走       4 109年5月3日凌晨5時6分許/桃園市○○區○○路000之0號「娃娃兵團」  林維德  張國偉 「龍馬」 「幾米」 湯高麟 由林維德以砂輪機破壞擺放在該處之兌幣機鎖頭，「龍馬」則持鐵撬破壞門板，3人再以徒手取走機台內硬幣及價值共計1千元之海賊王公仔4個 3萬元 /由4人均分